【裁判字號】    98,訴,158
【裁判日期】    980721
【裁判案由】    拆屋還地
【裁判全文】
臺灣嘉義地方法院民事判決               98年度訴字第158號
原      告  丙○○
            乙○○○
被      告  苙龍國際開發股份有限公司
兼法定代理  甲○○
人
上列當事人間拆屋還地事件，本院於民國98年7月7日言詞辯論終
結，判決如下：
    主  文
被告應將坐落嘉義市○路○段八二０之四、八二０之一三八、八
二０之一五三地號土地上如附圖（即嘉義市地政事務所民國九十
八年五月二十七日函附之複丈成果圖）所示之A1、A2、A3及B部
分、面積各為四百四十五點七七、三十九點二一、二十二點一四
、五點九二之建物拆除，將上開土地返還原告；並自九十七年四
月十六日起至返還上開土地之日止，按月給付原告丙○○新臺幣
肆萬元。
原告其餘之訴駁回
訴訟費用由被告負擔。
本判決第一項於原告以新臺幣參佰零陸萬元為被告供擔保後，得
假執行。
原告其餘假執行之聲請駁回。
    事 實 及 理 由
壹、程序方面
一、本件被告經合法通知，未於言詞辯論期日到場，核無民事訴
    訟法第386條所列各款情形，爰依原告之聲請，由其一造辯
    論而為判決。
二、按不變更訴訟標的，而補充或更正事實上或法律上之陳述者
    ，非為訴之變更或追加，民事訴訟法第256條定有明文。本
    件原告於民國（下同）98年2月3日起訴請求被告應將坐落嘉
    義市○路○段820-4、820-43、820-58、820-138、820-153
    、820-60等地號土地上之地上物拆除，將上開土地返還予原
    告，嗣於98年7月7日以言詞更正此部分之聲明為：被告應將
    坐落嘉義市○路○段820-4、820-138、820-153等地號如附
    件嘉義市地政事務所98年5月27日函附之複丈成果圖所示A1
    、A2、A 3及B部分建物（面積如複丈成果圖所示）拆除，並
    將土地返還原告。核其所為，僅屬法律上或事實上之更正，
    並未變更本件訴訟標的法律關係，依上開規定，應予准許，
    合先敘明。
貳、實體方面
一、原告方面：
  (一)聲明：
  1.被告應將坐落嘉義市○路○段820之4、820之138、820之153
    等地號如即嘉義市地政事務所民國98年5月27日函附之複丈
    成果圖所示之A1、A2、A3及B部分建物（面積如複丈成果圖
    所示）拆除，將土地返還原告；並自97年4月16日起至交還
    土地之日止，按月給付原告40,000元。
  2.請准原告提供擔保宣告假執行。
  3.訴訟費用由被告負擔。
  (二)陳述：
    按如訴之聲明所示之土地為原告所共有，於96年4月9日與被
    告訂立租賃契約，約定原告將上開土地約200坪出租予被告
    搭建預售屋展售接待中心，租期自96年4月16日起至97年4月
    15日止，每月租金40,000元。嗣被告受領並占有系爭土地後
    隨即搭建臨時之房屋展售接待中心，租期屆滿後竟拒不交還
    而無權占有系爭土地，爰依民法第450條第1項、第455條、
    第767條規定請求被告將地上物拆除，將土地返還予原告。
    另按民法第179條不當得利之法律關係請求被告給付相當於
    租金即每月40,000元之損害金。且本件係被告向原告租用基
    地搭建臨時展售中心，非如土地法第102、103條之租用基地
    建築房屋之性質，縱鈞院審認其為屬該土地法之建屋基地者
    ，則請准並依土地法第103條第1款規定請求之。
  (三)證據：提出不動產租賃契約書影本1份、系爭土地登記謄本
    6份、被告搭建之預售屋接待中心照片7幀、被告戶籍謄本及
    公司變更登記事項表各1份、系爭土地820-153及820-138地
    號之地籍圖謄本暨其面積計算表各1份。
二、被告方面：被告未於言詞辯論期日到場，亦未提出準備書狀
    作何聲明或陳述。
三、本院得心證之理由：
  (一)上開原告主張之事實，業據其提出系爭土地租賃契約書、土
    地登記謄本、被告戶籍謄本及公司變更登記事項表各1份在
    卷為證，並經本院於98年4月8日會同嘉義市地政事務所地政
    人員至系爭土地現場履勘，此有勘驗筆錄及複丈成果圖附卷
    可考。又被告經合法通知，無正當理由未到庭，亦未提出書
    狀為任何聲明或陳述，依民事訴訟法第280條第3項，視同自
    認，從而，原告之主張堪信為真實。
  (二)按承租人於租賃關係終止後，應返還租賃物；所有人對於無
    權占有或侵奪其所有物者，得請求返還之，民法第455條本
    文、第767條定有明文。被告既於租約期滿後，並無正當權
    源而仍占用系爭土地中如複丈成果圖所示A1、A2、A3及B部
    分面積，並於其上蓋有建物，則原告本於租賃物返還及所有
    人物上返還請求權等法律關係，訴請被告拆除系爭土地內如
    上所述之地上物，並將所占用之土地交還原告，為有理由，
    應予准許。
  (三)第按無法律上之原因而受利益，致他人受損害者，應返還其
    利益，民法第179條前段亦有明定。查，被告於97年4月15日
    與原告之租賃契約期滿，迄今未移除坐落原告丙○○所有地
    號820-4、820-138、820-153土地上之地上物，被告無權占
    用原告土地丙○○乙節，顯係無法律上之原因使用原告丙○
    ○之土地，致原告丙○○無從使用、收益其土地，被告自應
    返還相當於租金之利益予原告丙○○（最高法院61年度台上
    字第1695號判例意旨參照），即其請求被告給付每月40,000
    元相當於租金之利益，應予准許。至原告乙○○○請求被告
    返還不當得利部分，因上開建物並未占用原告乙○○○所有
    之土地，此有複丈成果圖及系爭土地登記謄本在卷可考，則
    揆諸前揭說明，原告乙○○○既非受占用土地之所有權人，
    即無受損害可言，其請求自與不當得利之要件未合，應予駁
    回。
  (四)綜上所述，本件原告本於租賃物返還、所有人物上返還等請
    求權及不當得利之法律關係請求被告應將坐落嘉義市○路○
    段820之4、820之138、820之153等地號如即嘉義市地政事務
    所民國98年5月27日函附之複丈成果圖所示之A1、A2、A3 及
    B部分建物（面積如複丈成果圖所示）拆除，將土地返還原
    告；並自97年4月16日起至交還土地之日止，按月給付原告
    丙○○40,000元部分，為有理由，逾此部分，尚非有據，為
    無理由，應予駁回。
四、末按各當事人一部勝訴、一部敗訴者，其訴訟費用，由法院
    酌量情形，命兩造以比例分擔或命一造負擔，或命兩造各自
    負擔其支出之訴訟費用，民事訴訟法第79條定有明文。本院
    審酌原告起訴所為之請求雖一部敗訴，惟其敗訴部分僅原告
    乙○○○附帶請求相當於租金之不當得利部分，其餘部分則
    獲全部勝訴判決，爰仍認本件訴訟費用仍應由被告方面負擔
    為適當，併予敘明。
五、原告陳明願供擔保，聲請宣告假執行及免為假執行，就其勝
    訴部分，核無不合，爰酌定相當擔保金額准許之。至原告敗
    訴部分，其假執行之聲請已失所附麗，爰併予駁回。
六、據上論結，原告之訴為一部有理由，一部無理由，依民事訴
    訟法第385條第1項前段、第79條、第85條第1項前段、第390
    條第2項判決如主文。
中    華    民    國    98    年    7     月    21    日
                  民一庭法  官  游悅晨
以上正本係照原本作成
如對本判決上訴須於判決送達後20日內向本院提出上訴狀
中    華    民    國    98    年    7     月    21    日
                            書記官  張富


司法院資訊處製作；財團法人民間司法改革基金會備份。
